臺灣高等法院臺中分院民事裁定　96年度抗字第325號
抗　告　人　甲○○
相　對　人　戊○○
　　　　　　丁○○
　　　　　　壬○○
　　　　　　辛○○
　　　　　　庚○○
　　　　　　乙　○
　　　　　　己○○
　　　　　　丙○○
上列抗告人因與相對人等間假處分事件，對於台灣彰化地方法院
96年度裁全字第1589號民國95年5月15日所為裁定提起抗告，本
院裁定如下：
      主  文
抗告駁回。
抗告程序費用由抗告人負擔。
      理  由
一、按民事訴訟法第五百三十八條第一項規定：「於爭執之法律
    關係，為防止發生重大之損害或避免急迫之危險或有其他相
    類之情形而有必要時，得聲請為定暫時狀態之處分。」所謂
    爭執之法律關係，有定暫時狀態之必要，係指因防止發生重
    大之損害或避免急迫之危險或因其他相類之情形，有就爭執
    之法律關係，定暫時狀態之必要者而言。此必要之情事即為
    定暫時狀態處分之原因，應由聲請定暫時狀態處分之人，提
    出相當證據以釋明之，苟不能釋明此種情事之存在，即無就
    爭執之法律關係，定暫時狀態之必要（最高法院二十二年抗
    字第一○九九號判例參照）。又假處分之原因，依民事訴訟
    法第五百三十三條規定，固得準用同法第五百二十六條第二
    項規定，以擔保代替釋明，但擔保是否足補釋明之不足，仍
    應由法院斟酌情形定之，並非一經陳明願供擔保，即當然准
    為假處分（最高法院二十七年抗字第五二一號判例參照）。
二、抗告及聲請意旨略以：財團董事，有違反捐助章程之行為時
    ，法院得因主管機關、檢察官或利害關係人之聲請，宣告其
    行為為無效，民法第六十四條定有明文。抗告人與相對人等
    為財團法人彰化縣私立儒林社會福利慈善事業基金會（下簡
    稱儒林基金會）之第一屆董事。而儒林基金會於民國（下同
    ）九十六年三月三十一日召開臨時董事會，該次臨時董事會
    之會議召集事由及相關討論事項，並未包含「改選董事」，
    惟相對人庚○○竟以臨時動議方式，提案改選董事，並經相
    對人等同意改選完畢，改選之董事立即推舉相對人丁○○、
    辛○○、丙○○為常務董事，並由常務董事推選債務人辛○
    ○為董事長。上開以臨時動議改選董事之程序，核與儒林基
    金會章程所定之改選程序相違，相對人所為之改選依法自為
    無效。為此抗告人擬依民法第六十四條規定，就上開董事違
    反章程改選董事、選任常務董事及董事長之行為，聲請法院
    宣告無效。且債務人等於相對人九十六年三月三十一日臨時
    董事會開會前，即有違法盜用基金會印鑑之行為，而違法改
    選出之董事長辛○○又係盜用行為者壬○○之子，復依儒林
    基金會之章程，由董事長為對外之代表，而基金會內部各事
    項亦經董事會決議後為之，為避免該違法產生且有盜用印鑑
    行為之董事長、常務董事及董事執行職務，召開董事會，或
    對外代表儒林基金會為職務上之行為，致基金會生重大且無
    法回復之損害及急迫之危險，依民事訴訟法第五百三十八條
    之規定，並願供擔保以代釋明，請准予裁定禁止債務人等行
    使儒林基金會之第二屆董事長、常務董事及董事之職務，惟
    原審竟違背上開法令規定，認抗告人並非受害人，縱相對人
    等人有不當行使董事、常務董事或董事長職務，亦無使其權
    利受重大之損害，因而請求廢棄原裁定或變更原裁定等語。
三、本件抗告人爭執儒林基金會合法遴聘、改選之第二屆董事、
    常務董事及董事長之程序是否合法？經查：
(一)、按儒林基金會捐助章程第八條規定：「本會董事為無給職，
    任期三年，連聘得連任，．．。如任期屆滿董事長不為改選
    時，由董事（常務董事）推選一人為召集人召開董事會議改
    選（聘）之。」第十二條規定：「本會董事會議每六個月召
    開一次，如．．有二分之一以上董事之提議，得召開臨時會
    議，．．」，是本次召開董事會臨時會議以進行次屆董事改
    選事宜之五名董事，即是依據上開章程第八條、第十二條規
    定而行使章程賦予董事召開董事會改選次屆董事之職權，應
    無違反章程或違背法令情事。
(二)、儒林基金會第一屆董事之任期自八十九年七月四日起算三年
    任期，早於九十二年七月三日即任期屆滿，而抗告人即第一
    屆董事長甲○○迄未召集改次屆董事，故第一屆董事中之常
    務董事即相對人戊○○、丁○○二人及董事即債務人壬○○
    、乙○、洪健智三人等共五人，乃於九十六年二月十五日聯
    名擔任召集人發函通知原董事長即抗告人及其他董事定於九
    十六年二月二十四日上午十一時在本會會址召開臨時董事會
    ，並於通知單中載明討論事項：．．(二)討論本會第二屆董事
    會改選事宜。然因有董事反映該開會時間適逢農曆春節假期
    ，乃徵得多數董事之同意而改於九十六年三月三日上午十一
    時舉行臨時董事會，而於九十六年三月三日之臨時董事會中
    ，與會董事並決議另定於同年月三十一日繼續舉行臨時董事
    會延續進行前開原定之會議討論事項，其討論事項當然包括
    尚未進行之第二屆董事會改選之原定議案事項。而於同年月
    三十一日續行召開臨時董事會之前，董事即債務人乙○、辛
    ○○、己○○、丁○○及庚○○等五人乃授權董事即相對人
    壬○○蓋用儒林基金會印鑑章以擔任董事聯絡人名義發函通
    知董事長即抗告人甲○○及其他董事有關變更會議地點及詳
    載會議討論事項：．．討論本會第二屆董事會改選事宜，有
    九十六年二月十五日開會通知、九十六年三月三日之會議紀
    錄，授權書、九十六年三月二十六日開會通知、九十六年三
    月三十一日之會議紀錄、董事願任同意書等影本各一件在卷
    可稽（見原審卷第三十一至四十三頁）。足見嗣於同年月三
    十一日續行召開臨時董事會時，雖董事即相對人庚○○以臨
    時動議中之臨時提案方式提出董事改選議案，惟該改選董事
    之議案早於前開之開會通知函中即已載明為會議既定之討論
    事項，是董事會決議進行董事改選案之相關討論與決議，並
    經彙整董事簽署「董事願任同意書」後，立即議決同意由第
    一屆九位董事繼續擔任第二屆董事，並同意立即召開第二屆
    董事會議，其中原董事長即抗告人甲○○亦簽署「董事願任
    同意書」同意繼續擔任第二屆之董事，顯見抗告人甲○○於
    該次臨時董事會中，亦承認第二屆董事改選之效力。
(三)、儒林基金會第二屆當選董事於九十六年三月三十一日選出之
    當日旋即召開第一次董事會議，會中選出三位第二屆之常務
    董事即債務人丁○○、丙○○及辛○○三人，並由該三位常
    務董事互選出債務人辛○○當選為第二屆董事長，且該九十
    六年三月三十一日臨時董事會進行本件董事改選案之臨時董
    事會議紀錄，嗣經儒林基金會依規定函請主管機關彰化縣政
    府備查，並於九十六年四月十一日獲彰化縣政府函復准予備
    查，亦有彰化縣政府備查函影本一份在可稽（見原審卷第四
    十四頁），益徵主管機關彰化縣政府亦肯認儒林基金會第二
    屆董事改選案所進行之程序並無違背章程或違背法令情事。
(四)、基上所陳，儒林基金會財團法人於董事任期屆滿而抗告人即
    原董事長不依章程進行次屆董事改選事宜時，相對人以臨時
    董事會進行次屆董事改選，並無違反章程或法令情事，從而
    自無定暫時狀態之必要。是抗告人認儒林基金會第二屆董事
    之改選程序，係於臨時董事會中以臨時動議方式提出而進行
    改選，其程序有違反捐助章程或相關法規致生選舉結果無效
    之瑕疵云云，難謂有據，為不可採。
四、抗告人再主張，相對人即董事之一壬○○為達成詐財之目的
    ，偽造多次董事會議紀錄，由壬○○一人操作，再與第三人
    即壬○○之學生陳進郎簽訂協議書為幌子，再以所虛設人頭
    董事進行董事長改選，完成詐騙計劃等語，並提出中時電子
    報、相片及協議書等影本為證。惟查，儒林基金會與訴外人
　　工程承包商中雍營造股份有限公司間為興建該基金會附設老
　  人養護中心之新建工程，嗣後因給付工程款而生糾紛，為抗
    告人與相對人所不爭執，然抗告人所主張上開事由而提出之
    協議書是九十一年三月十六日由相對人壬○○與訴外人陳進
    郎簽訂，履行時間為至九十一年年底，均屬過去之事實，於
    現在並無急迫之危險，是相對人壬○○縱不當行使董事之職
    務，所受損害者亦係儒林基金會而非抗告人，抗告人自無因
    其權利而受到重大之損害，且抗告人亦未就其個人之何種權
    利將受何種重大損害，或其與債務人間之法律關係有何特別
    情事，有定暫時狀態之必要，予以釋明，從而尚難因其陳明
    願供擔保，即認可補足釋明之欠缺，其聲請定暫時狀態處分
    ，自屬不應准許。為此，本件原審駁回抗告人假處分之聲請
    ，依法難謂有違，抗告人仍執陳詞，提起抗告，不能謂有理
    由，應駁回其抗告。
五、據上論結，本件抗告為無理由，依民事訴訟法第495條之l第
    1項、第449條第l項、第95條、第78條，裁定如主文。
中　　華　　民　　國　　96　　年　　7 　　月　　25　　日
                  民事第六庭    審判長法　官　袁再興
                                      法　官  吳惠郁
                                      法　官  盧江陽
以上正本係照原本作成。
抗告人得再抗告。
再為抗告應以適用法規顯有錯誤為理由，並經本院之許可，該許
可以原裁定所涉及之法律見解具有原則上之重要性者為限。
如提起再抗告者應於裁定送達後10日內向本院提出抗告理由狀（
須按照他造人數附具繕本）並繳納抗告裁判費新臺幣1,000元，
同時委任律師或具有律師資格之關係人為代理人。
                                      書記官  陳玫伶
中　　華　　民　　國　　96　　年　　7 　　月　　25　　日
                                                      Ｍ
